臺灣臺北地方法院刑事判決
111年度易字第111號
公  訴  人  臺灣臺北地方檢察署檢察官
被      告  尉遲炳耀





上列被告因詐欺案件，經檢察官提起公訴（110年度偵緝字第114
0號），本院判決如下：
    主  文
尉遲炳耀無罪。
    理  由
一、公訴意旨略以：被告尉遲炳耀可預見提供個人身分資料予不
    相識之人使用，極易遭人利用作為有關財產犯罪之人頭，可
    能使不詳之詐欺集團隱匿真實身分，竟仍不違其本意，基於
    幫助不詳詐欺集團詐欺取財之不確定故意，於不詳時地，提
    供手機號碼0000-000000(下稱本案門號)預付卡予真實姓名
    、年籍不詳之詐欺集團成員使用。嗣該詐欺集團成員繼於民
    國109年2月28日晚間10時許，使用交友軟體「速約」(起訴
    書另贅載交友軟體「BE NAUGHTY」，業經檢察官當庭更正)
    結識告訴人李應宏，佯裝為暱稱「芯媛」(起訴書另贅載暱
    稱「思函」，業經檢察官當庭更正)之女子，並向告訴人佯
    稱可以相約見面但要購買遊戲點數云云，致告訴人陷於錯誤
    ，於109年3月1日凌晨2時27分許起至同日上午9時49分許止
    ，陸續至新北市○○區○○路000號0K便利商店、三峽區弘園街4
    3號0K便利商店、三峽區介壽路1段320號0K便利商店，購買
    金額共計新臺幣(下同）6萬元之GASH遊戲點數(起訴書誤載
    為「於109年2月29日19時35分許起至同年3月1日9時49分許
    止，陸續至新北市○○區○○路000號全家三峽文化店、新北市○
    ○區○○路0號統一超商綠洲門市，購買金額共計新臺幣(下同
    ）7萬元之GASH遊戲點數」，業經檢察官當庭更正)，上開詐
    欺集團成員並將其中卡片序號0000000000、0000000000、00
    00000000、0000000000、0000000000、0000000000、000000
    0000、0000000000、0000000000、0000000000、0000000000
    ，共計11張之點數，存入GASH會員編號FZ0000000000號之帳
    號，而該GASH會員帳號之會員資料係存留被告之本案門號。
    因認被告涉有刑法第30條第1項前段(起訴書原載為「第30條
    」，業經檢察官當庭特定)、第339條第1項之幫助詐欺取財
    罪嫌等語。
二、按犯罪事實應依證據認定之，無證據不得認定犯罪事實；不
    能證明被告犯罪或其行為不罰者，應諭知無罪之判決，刑事
    訴訟法第154條第2項、第301條第1項分別定有明文。再按認
    定不利於被告之事實，須依積極證據，苟積極證據不足為不
    利於被告事實之認定時，即應為有利於被告之認定，更不必
    有何有利之證據（最高法院30年上字第816號判決先例意旨
    參照）。
三、公訴人認被告涉有上開罪嫌，無非以被告之供述、告訴人之
    指述、本案門號之通聯調閱查詢單、點數卡11張、樂點股份
    有限公司(下稱樂點公司)回函、台灣大哥大股份有限公司(
    下稱台灣大哥大公司)110年8月19日回函暨門號申請書19份 
    等為其論據。
四、訊據被告固坦承本案門號預付卡為其所申辦之事實，惟堅決
    否認有何幫助詐欺取財之犯行，辯稱：本案門號預付卡及本
    案門號一直都是我在使用，從來沒有借給其他人或詐欺集團
    使用，且告訴人購買上開遊戲點數與我無關等語。
五、經查：　　
　㈠本案門號預付卡為被告於108年3月26日向台灣大哥大公司申
    請租用之事實，業據被告於偵訊及本院審理時供述在卷(見
    臺灣臺北地方檢察署110年度偵緝字第1140號卷，下稱臺北
    地檢偵緝卷，該卷第75至76頁；本院111年度易字第111號卷
    ，下稱本院易卷，該卷第102頁)，核與本案門號預付卡之台
    灣大哥大公司基本資料查詢結果、申請書、本案門號之通聯
    調閱查詢單相符(見臺北地檢偵緝卷第117、121頁；臺灣新
    北地方檢察署109年度偵字第24485號卷，下稱新北地檢偵卷
    ，該卷第126頁)。又本案詐欺集團成員於109年2月28日晚間
    10時許，使用交友軟體「速約」結識告訴人，繼以通訊軟體
    LINE(下稱LINE)佯裝為暱稱「芯媛」之女子，並以向告訴人
    佯稱可以相約見面，但要購買遊戲點數等方式，致告訴人陷
    於錯誤，於109年3月1日凌晨2時27分許起至同日上午9時49
    分許止，陸續至新北市○○區○○路000號0K便利商店、三峽區
    弘園街43號0K便利商店、三峽區介壽路1段320號0K便利商店
    ，以共6萬元購買共11張GASH遊戲點數卡，其卡片序號分別
    為0000000000、0000000000、0000000000、0000000000、00
    00000000、0000000000、0000000000、0000000000、000000
    0000、0000000000、0000000000，經告訴人拍照並以LINE傳
    送予「芯媛」後，本案詐欺集團成員遂將上開遊戲點數存入
    GASH會員編號FZ0000000000號之帳號，而該會員帳號之手機
    門號即為本案門號之事實，則有告訴人於警詢時之證述足憑
    (見新北地檢偵卷第43至49頁)，並有告訴人與「芯媛」間之
    LINE對話紀錄翻拍照片、上開點數卡11張影本、樂點公司00
    00000000號函在卷可稽(見新北地檢偵卷第50至96頁、第100
    、101、104頁、第120頁反面至122頁)，且此為被告所不爭
    執(見本院易卷第32頁)。是以，上開事實均堪認定。
　㈡被告於108年3月26日申請租用本案門號預付卡後，至少迄至1
    11年6月15日止，本案門號狀況均為「使用中(正常開通)」
    ，且本案門號預付卡於告訴人遭詐騙後之數日即109年3月4
    日，及其後於109年4月23日、111年1月13日、111年6月10日
    均有儲值紀錄，此有本案門號預付卡之台灣大哥大公司基本
    資料查詢結果、儲值紀錄存卷可參(見臺北地檢偵緝卷第117
    頁，本院易卷第43至45頁)，被告於本院審理時並供稱：上
    開儲值紀錄都是我個人親自儲值使用等語(見本院易卷第100
    頁)。衡以本案門號預付卡於上開詐欺取財犯行於109年3月1
    日結束後，仍有繼續儲值、使用之情，尚與一般詐欺犯罪就
    所申辦預付卡性質之手機門號，用於申請註冊會員或接收會
    員驗證簡訊後，隨即停止使用以逃避追緝之情況，有所不同
    ，故被告辯稱：本案門號預付卡及本案門號一直都是我在使
    用，從來沒有借給其他人或詐欺集團使用等語，已非全然無
    據。
　㈢況查，GASH會員帳號皆無留存會員之姓名、身分證字號、市
    內電話、地址等個人資訊，僅記錄會員手機門號、 E-mail
    信箱資訊，會員驗證之手機門號需收取驗證簡訊，並回填簡
    訊內之驗證碼後才能完成認證，會員驗證之E-mail信箱需收
    取驗證信，點選信中之驗證連結後，才能完成認證等情，有
    樂點公司0000000000號函附卷可參(見新北地檢偵卷第115頁
    )，可見樂點公司無法審核GASH會員帳號申請人之實際身分
    為何。再本案詐欺集團成員於109年3月1日將上開遊戲點數存
    入GASH會員編號FZ0000000000號帳號時，其使用之IP位址為
    「61.219.118.70」，該IP位址之承租者為Vpassion Techno
    logy Limited(其地址位在香港)、李晨灝(內蒙古人)，此有
    訂單查詢明細、通聯調閱查詢單、才高八斗科技股份有限公
    司109年5月30日函、在職證明書、第二類電信事業許可執照
    、商業登記證、李晨灝護照影本附卷可佐(見新北地檢偵卷
    第120至121頁、第128至132頁)，足認上開會員帳號並非被
    告所使用。又參以現今社會電腦木馬程式、駭客入侵情形層
    出不窮，及被告於偵訊及本院審理時供稱：本案案發時放置
    本案門號預付卡的手機，是我在通訊行買的中古機等語(見
    臺北地檢偵緝卷第76頁，本院易卷第35頁)，上開手機亦非
    無遭植入木馬程式或遭入侵，而在被告不知情之情形下，即
    完成前述簡訊驗證手續之可能。從而，自難僅以上開會員帳
    號之手機門號為本案門號乙節，遽認被告有提供本案門號預
    付卡或本案門號予本案詐欺集團成員使用之情。
　㈣至於被告於偵訊時供稱：本案門號預付卡曾遺失並辦理掛失
    等語(見臺北地檢偵緝卷第76頁)，雖與依台灣大哥大公司11
    0年8月19日法大字000000000號書函所示本案門號無遺失、
    掛失紀錄乙節不合，此有該書函在卷可憑(見臺北地檢偵緝
    卷第103頁)。然被告嗣於本院審理時供稱：本案門號預付卡
    並未遺失；關於我於上開偵查中所述，我以為遺失時，有打
    電話給台灣大哥大公司客服幫我紀錄，客服說好，但客服沒
    有紀錄上去等語(見本院110年度審易字第1607號卷第40、66
    、81頁)，已就前開不合之處予以說明，經核該說明並非顯
    悖常理而難以採信。又包括本案門號預付卡在內，被告自89
    年2月10日起至108年3月26日止共向台灣大哥大公司申辦3張
    手機一般卡門號及16張手機預付卡門號乙節，固有該公司之
    基本資料查詢結果存卷可參(見臺北地檢偵緝卷第105至117
    頁)，然個人選擇申辦預付卡門號之原因多端，並非曾申辦
    多張預付卡門號，即可認係供犯罪使用，況除本案外，卷內
    並無證據證明被告曾以其所申辦之其他手機門號預付卡供犯
    罪使用。因此，本案無法遽依被告上開偵查中供述及申辦手
    機門號狀況，推認被告有何提供本案門號預付卡或本案門號
    予本案詐欺集團成員使用之情。
六、綜上所述，本案依卷存事證，不足以認定被告有何幫助詐欺
    取財犯行，自無法對被告遽以該罪相繩。而公訴人既無法為
    充足之舉證，以說服本院以形成被告有罪之心證，本院本於
    「罪證有疑、利於被告」之原則，及依上開法條、判決先例
    意旨，自應為有利於被告之認定。從而，本案不能證明被告
    犯罪，依法應為無罪之諭知。
據上論斷，應依刑事訴訟法第301條第1項，判決如主文。
本案經檢察官黃振城提起公訴，檢察官邱曉華到庭執行職務。
中　　華　　民　　國　　111 　年　　12　　月　　7 　　日
　　　　　　　　　刑事第七庭  審判長法　官  廖建傑　
　　　　　　　　　                  法  官  王沛元
　　　　　　　　　                  法  官  蘇宏杰
以上正本證明與原本無異。 
如不服本判決應於收受送達後20日內向本院提出上訴書狀，並應
敘述具體理由；其未敘述上訴理由者，應於上訴期間屆滿後20日
內向本院補提理由書（均須按他造當事人之人數附繕本）「切勿
逕送上級法院」。告訴人或被害人如對於本判決不服者，應具備
理由請求檢察官上訴，其上訴期間之計算係以檢察官收受判決正
本之日期為準。
                                    書記官  徐鶯尹 
中　　華　　民　　國　　111 　年　　12　　月　　7 　　日